臺灣臺中地方法院刑事判決
111年度侵訴字第11號
公  訴  人  臺灣臺中地方檢察署檢察官
被      告  蔡正文


選任辯護人  陳明發律師（法扶律師）
上列被告因妨害性自主案件，經檢察官提起公訴（110年度偵字
第21999號），嗣被告於準備程序中就被訴事實為有罪之陳述，
經告知簡式審判程序之旨，並聽取當事人之意見，經本院合議庭
裁定由受命法官獨任進行簡式審判程序，判決如下：
    主    文
甲○○犯強制猥褻罪，處有期徒刑捌月。
    犯罪事實
一、甲○○於民國110年5月31日21時14分許，見代號AB000-A11026
    8號之成年女子(真實姓名年籍均詳卷，下稱甲女)單獨行走
    在路上，竟尾隨在甲女後方，並邊走邊撫摸自身下體生殖器
    ，嗣甲女轉頭發現甲○○之行為後，隨即往前欲跑離該處，詎
    甲○○竟基於強制猥褻之犯意，在後追逐甲女，雙方跑至臺中
    市○○區○○○路000號前時，甲○○即自後以右手勾住甲女頸部，
    將甲女撲倒在地後，見甲女不斷掙扎，遂以左手壓住甲女胸
    口，強行揉搓甲女下體生殖器，並致甲女受有右肘瘀青、流
    血、內側瘀血、右手4、5指挫傷、流血、左上肢瘀青等傷害
    。嗣約20秒後，因甲女不斷掙扎捶打甲○○，並大喊救命，甲
    ○○擔心引來路人，始放開甲女並逃離現場，惟不久後即遭見
    義勇為之路人阻擋，此時警並據報趕至現場，始查悉上情。
二、案經甲女訴由臺中市政府警察局清水分局報告臺灣臺中地方
    檢察署檢察官偵查起訴。
    理    由
壹、程序事項
一、按因職務或業務知悉或持有性侵害被害人姓名、出生年月日
    、住居所及其他足資識別其身分之資料者，除法律另有規定
    外，應予保密。警察人員必要時應採取保護被害人之安全措
    施。行政機關、司法機關及軍法機關所製作必須公示之文書
    ，不得揭露被害人之姓名、出生年月日、住居所及其他足資
    識別被害人身分之資訊，性侵害犯罪防治法第12條定有明文
    。又裁判及其他必須公示之文書，不得揭露足以識別被害人
    身分之資訊，如確有記載之必要，得僅記載其姓氏、性別或
    以使用代號之方式行之，法院辦理性侵害犯罪案件應行注意
    事項第3條第1項規定甚明。查本件甲女為本案性侵害犯罪被
    害人，有性侵害案件代號與真實姓名對照表在卷可稽（見偵
    21999不公開卷第3頁）。依上開規定，本案判決書自不得揭
    露足以識別或推論上開被害人與相關人身分之資訊，先予敘
    明。
二、證據能力部分：
  ㈠按除被告所犯為死刑、無期徒刑、最輕本刑為3 年以上有期
    徒刑之罪或高等法院管轄第一審案件者外，於前條第1 項程
    序進行中，被告先就被訴事實為有罪之陳述時，審判長得告
    知被告簡式審判程序之旨，並聽取當事人、代理人、辯護人
    及輔佐人之意見後，裁定進行簡式審判程序，刑事訴訟法第
    273 條之1 第1 項定有明文。查本件被告甲○○妨害性自主案
    件，被告於本院準備程序就被訴事實為有罪之陳述，經本院
    告知被告簡式審判程序之旨，並聽取檢察官、被告及辨護人
    之意見後，裁定改依簡式審判程序進行審判。
  ㈡按簡式審判程序之證據調查，不受第159條第1項之限制，刑
    事訴訟法第273條之2定有明文，是於行簡式審判程序之案件
    ，被告以外之人於審判外之陳述，除有其他不得作為證據之
    法定事由外，應認具有證據能力。本判決所援引被告以外之
    人於審判外之陳述，因本案採行簡式審判程序，復無其他不
    得作為證據之法定事由，依上說明，應認均具有證據能力，
    合先敘明。
  ㈢至於卷內所存經本院引用為證據之非供述證據部分，審酌與
    本件待證事實間均具有關連性，且無證據證明係實施刑事訴
    訟程序之公務員違背法定程序所取得，亦無證據證明有何偽
    造、變造之情事，復經本院行調查證據程序，是依刑事訴訟
    法第158條之4之反面解釋，自應認均具有證據能力，得作為
    證據。
貳、實體事項
一、認定犯罪事實之證據及理由：
　　上揭犯罪事實，業據被告甲○○於本院準備程序及審理時坦承
    不諱（見本院卷第94、106頁），核與證人即告訴人甲女警
    詢指訴相符（見偵21999卷第33至36頁），並與證人林忠億
    警詢陳述、偵查中證述一致（見偵21999卷第37至40、95至9
    6頁），並有員警職務報告、監視器翻拍照片6張、甲女受傷
    照片4張、被告身心障礙證明照片（見偵21999卷第19、49至
    52、53、55頁）、性侵害案件代號與真實姓名對照表、臺中
    市清水分局梧棲分駐所110報案紀錄單、性侵害犯罪事件通
    報表、甲女之明哲診所診斷證明書（見偵21999不公開卷第3
    、5至6、7至11、13頁），上開補強證據足以擔保被告前開
    任意性自白之真實性，核與事實相符，本件事證明確，被告
    犯行堪以認定，應依法論科。
二、論罪科刑：
  ㈠按刑法所指之「猥褻行為」，係指除性交以外，行為人主觀
    上有滿足自己性（色）慾之意念，而在客觀上施行足以誘起
    他人性（色）慾之舉動或行為者，即足以當之。換言之，行
    為人基於滿足個人性慾之主觀意念，所為性交以外之舉動或
    行為，依一般社會通念，認為足以引起、滿足或發洩性慾之
    方法或手段等一切情色行為，均屬刑法上所稱之猥褻行為（
    最高法院109年度台上字第1802號判決意旨參照）。查本件
    被告係以左手壓住甲女胸口，強行揉搓甲女下體生殖器等行
    為，在客觀上足以引起或滿足一般人之性（色）慾，主觀上
    亦可滿足被告自身性欲，自屬猥褻行為無疑。
  ㈡至刑法224條強制猥褻罪之成立，係以對於男女以強暴、脅迫
    、恐嚇、催眠術或其他違反其意願之方法，而為猥褻之行為
    者為構成要件。所謂「強暴」，係指直接或間接對被害人之
    身體加諸有形強制力，以抑制其抗拒者而言（最高法院99年
    度台上字第356號、第4965號判決意旨參照）。查被告係自
    後追逐甲女，並自後方以右手勾住甲女頸部，將甲女強制撲
    倒在地後，見甲女不斷掙扎，再以左手壓住甲女胸口，強行
    揉搓甲女下體生殖器，並致甲女受有右肘瘀青、流血、內側
    瘀血、右手4、5指挫傷、流血、左上肢瘀青等傷害，顯然被
    告已對甲女身體加諸有形強制暴力，抑制甲女抗拒，達其猥
    褻目的，揆諸上開說明，應認已達強暴之程度。核被告所為
    ，係犯刑法第224條以強暴之方法為猥褻之行為。
　㈢次按行為時因精神障礙或其他心智缺陷，致不能辨識其行為
    違法或欠缺依其辨識而行為之能力者，不罰。行為時因前項
    之原因，致其辨識行為違法或依其辨識而行為之能力，顯著
    減低者，得減輕其刑，刑法第19條第1項、第2項分別定有明
    文。經查，被告自稱其領有身心障礙手冊，自國小至高中均
    係就讀特教班或特教學校（見本院卷第28、30頁），並提出
    其上載有「中度智能不足、非特定的雙相情緒障礙症（以下
    空白）」之高雄市立小港醫院診斷證明書及障礙等級「重度
    」之中華民國身心障礙證明附卷為證（見本院卷第33、35頁
    ），辯護人為被告辯護稱被告自幼即患有「中度智能不足、
    非特定的雙相情緒障礙症」，請本院審酌被告係因罹患上開
    症狀，是會有本件「輕率的性活動」，准依刑法第19條第2
    項之規定減輕其刑等語（見本院卷第73至75、95頁）。本件
    雖未就被告另囑託醫療機構鑑定其是否具有刑法第19條第1
    項或第2項之情形，然觀諸被告與辯護人之主張，與所提出
    之上開資料，顯見被告之係智能障礙者，認知功能較常人減
    退，加上法治觀念薄弱，即便明白強制猥褻屬犯罪行為，當
    會受到法律制裁，卻難以將自身的行為與行為後果進行內化
    ，對於一般社會情境之判斷能力較弱，行為當時恐無法思考
    後續衍生的問題以及法律責任，行為自控能力有限，足認被
    告於實施本件犯行當時，因精神障礙或其他心智缺陷，致其
    辨識行為違法或依其辨識而行為之能力，有顯著降低之情形
    ，但未達完全喪失之程度，爰依刑法第19條第2項規定，依
    法減輕其刑。　
　㈣爰以行為人之責任為基礎，審酌被告僅因一己之私慾，不思
    尊重他人身體自主權利，竟以暴力手段對甲女實施強制猥褻
    之行為，嚴重侵害甲女之身體性自主權，並造成甲女身體受
    到傷害、心理蒙上巨大陰影，惡性非輕，甲女並表示因此事
    身心受到很大打擊，不願與被告和解，請本院從重量刑等語
    ，有本院電話紀錄表2份在卷為憑（見本院卷第67、71頁）
    。本院審酌被告最終坦認犯行，本身有上開精神障礙、心智
    缺陷致降低其辨識行為能力之情事，並透過辯護人欲與告訴
    人洽談和解賠償告訴人損害，但未獲同意之犯後態度；兼衡
    被告自述成功啟智學校高中部畢業之教育程度、目前無工作
    、與祖母同住、由祖母撿拾資源回收照顧、經濟狀況不佳等
    語（見本院卷第108頁），暨其犯罪動機、目的、手段、犯
    罪所生之危害等一切情狀，本於罪刑均衡、罰所當罰之審理
    精神，量處如主文所示之刑。 
據上論斷，應依刑事訴訟法第273條之1第1項、第299條第1項前
段，刑法第224條、第19條第2項，判決如主文。
本案經檢察官陳宜君提起公訴，檢察官乙○○到庭執行職務。
中　　華　　民　　國　　111 　年　　6 　　月　　20　　日
                  刑事第九庭    法  官  彭國能
以上正本證明與原本無異。
如不服本判決應於收受判決後20日內向本院提出上訴書狀，並應
敘述具體理由；其未敘述上訴理由者，應於上訴期間屆滿後20日
內向本院補提理由書（均須按他造當事人之人數附繕本）「切勿
逕送上級法院」。
告訴人或被害人對於判決如有不服具備理由請求檢察官上訴者，
其上訴期間之計算係以檢察官收受判決正本之日期為準。 
                                書記官  陳宇萱
中　　華　　民　　國　　111 　年　　6 　　月　　20　　日
附錄本案論罪科刑所犯法條
中華民國刑法第224條
對於男女以強暴、脅迫、恐嚇、催眠術或其他違反其意願之方法
，而為猥褻之行為者，處6月以上5年以下有期徒刑。